【裁判字號】    90,易,1151
【裁判日期】    900720
【裁判案由】    國家安全法等
【裁判全文】
臺灣臺北地方法院刑事判決                          九十年度易字第一一五一號
    公  訴  人  臺灣臺北地方法院檢察署檢察官
    被      告  乙○
右列被告因國家安全法等案件，經檢察官提起公訴（九十年度偵字第九八九六號），
本院判決如左：
    主  文
乙○共同連續行使偽造私文書，足以生損害於公眾及他人，處有期徒刑陸月，如易科
罰金，以參佰元折算壹日。
扣案之中華民國護照（護照號碼000000000號）上偽造之「甲○○」署押壹
枚及非移民簽證申請表上偽造之「甲○○」署押壹枚均沒收。
    事  實
一、乙○係大陸地區人民，其父母與不詳姓名之成年人多人組成之人蛇集團約定將乙
    ○輾轉帶至美國後，其美國親人將支付美金五萬元之代價，委由人蛇集團於民國
    九十年五月二日以不詳漁船載運其偷渡來台，自臺灣北部海岸非法入境，乙○並
    與該人蛇集團共同基於行使偽造文書之概括犯意，乃交付照片五張予人蛇集團，
    由人蛇集團偽以不知情之甲○○之名義填寫不實之申請護照文件，並持上開照片
    及甲○○遺失之身分證，向外交部申請貼有乙○照片之甲○○名義之中華民國護
    照（護照號碼000000000號）後，由乙○於該護照上偽簽「甲○○」署
    押，以示其係甲○○之意，足以生損害於甲○○及外交部核發護照之正確性；嗣
    於同年月四日十一時五十分許，乙○復基於同前之犯意，至臺北市○○路○段一
    三四巷七號美國在台協會臺北辦事處，偽以甲○○之名義（偽造甲○○署押）填
    寫非移民簽證申請表壹紙，將上開護照及非移民簽證申請表持向美國在台協會臺
    北辦事處人員申辦赴美簽證，而為行使，足以生損害於甲○○及美國在台協會臺
    北辦事處核發簽證之正確性，旋為警查獲上情。
二、案經臺北市政府警察局信義分局移送臺灣臺北地方法院檢察署檢察官偵查起訴。
    理  由
一、右揭犯罪事實迭據被告乙○於警訊、偵查及本院審理中坦承不諱，並有證人即被
    害人甲○○及警員黃釗亮分別於警訊及偵查中證述屬實，復有中華民國護照（護
    照號碼000000000號）、甲○○身份證影本、非移民簽證申請表影本及
    贓物認領保管單各一份在卷可稽。本件事證明確，被告之犯行堪以認定。
二、被告未經許可非法偷渡入境臺灣之行為，係犯國家安全法第六條第一項。人蛇集
    團先偽以甲○○之名義填具申請護照之文件，並持之向外交部人員行使，以申請
    中華民國護照，嗣由被告於該護照上偽簽「甲○○」之署押，又偽以甲○○之名
    義（偽造甲○○署押）填寫非移民簽證申請表壹紙，復將上開護照及非移民簽證
    申請表持向美國在台協會臺北辦事處人員而為行使之行為，係犯刑法第二百十六
    條、第二百十條之行使偽造私文書罪。被告偽造署押後，用以偽造文書，其偽造
    署押之行為係偽造文書之部分行為，不另論罪。又其偽造文書後進而行使，偽造
    之低度行為應為行使之高度行為所吸收，不另論罪。公訴人雖未引用行使偽造私
    文書之條文，惟於起訴事實已明確記載行使偽造私文書之事實，此部分事實業經
    起訴，本院自應加以裁判。被告與該人蛇集團間具有犯意聯絡及行為分擔，為共
    同正犯。其先後多次行使偽造私文書之犯行，時間緊接，罪名與構成要件相同，
    顯係基於概括犯意而為，應依連續犯規定論以一罪，並加重其刑。其所犯上開兩
    罪之間，有方法結果之牽連關係，依刑法第五十五條後段之規定，應從較重之連
    續行使偽造私文書罪處斷。爰審酌被告犯罪之動機、目的、手段，年紀尚輕，思
    慮未周，犯罪後尚能坦承犯行，態度良好等一切情狀，判處如主文所示之刑，併
    諭知易科罰金之折算標準。扣案之中華民國護照（護照號碼000000000
    號）上及非移民簽證申請表上偽造之「甲○○」署押各壹枚，依刑法第二百十九
    條之規定沒收。
三、公訴意旨另以被告於搭乘偷渡漁船時，交付照片五張予人蛇集團，抵臺後，由人
    蛇集團提供甲○○遺失之身分證及以該身份證申辦取得之中華民國護照，供乙○
    以辦理赴美簽證，因認被告尚涉有刑法第二百十四條使公務員登載不實罪等語。
    惟按外交部對於人民申請核發護照有調查及准駁之權，即有實質審查權，與該條
    犯罪構成要件相間（最高法院七十三年台上字第一七一○號判例參照），故被告
    此部分之行為既與刑法第二百十四條之犯罪構成要件相間，即不構成犯罪，惟因
    檢察官以之與前開論罪處刑部分有裁判上一罪之關係，故本院不另為無罪之諭知
    ，附此敘明。
據上論斷，應依刑事訴訟法第二百九十九條第一項前段，國家安全法第六條第一項，
刑法第十一條前段、第二十八條、第五十六條、第二百十六條、第二百十條、第五十
五條、第四十一條第一項前段、第二百十九條，罰金罰鍰提高標準條例第二條判決如
主文。
本案經檢察官馮成到庭執行職務。
中    華    民    國      九十        年      七      月      二十    日
                                      臺灣臺北地方法院刑事第九庭
                                          審判長法  官  李英豪
                    法  官  王綽光
                                                法  官  林怡秀
右正本證明與原本無異。
如不服本判決，應於判決送達後十日內，向本院提出上訴狀。
                                                書記官  賴敏慧
中    華    民    國      九十        年      七      月     二十三   日
附錄本案論罪科刑法條全文：
刑法第二百十六條
行使第二百十條至第二百十五條之文書者，依偽造、變造文書或登載不實事項或使登
載不實事項之規定處斷。
刑法第二百十條
偽造、變造私文書，足以生損害於公眾或他人者，處五年以下有期徒刑。
刑法第二百十九條
偽造之印章、印文或署押，不問屬於犯人與否，沒收之。


司法院資訊處製作；財團法人民間司法改革基金會備份。
